【裁判字號】    98,勞訴,46
【裁判日期】    980731
【裁判案由】    侵權行為損害賠償
【裁判全文】
臺灣臺北地方法院民事判決              98年度勞訴字第46號
原      告  甲○○
訴訟代理人  劉昌崙律師
            詹璧如律師
            何燈旗律師
被      告  欣欣客運股份有限公司
法定代理人  乙○○
訴訟代理人  辛武律師
上列當事人間請求侵權行為損害賠償事件，本院於民國98年7 月
14日言詞辯論終結，判決如下：
    主      文
原告之訴及假執行之聲請均駁回。
訴訟費用由原告負擔。
    事實及理由
一、原告起訴主張：原告自民國87年12月31日起受僱於被告，擔
    任公車駕駛。詎被告於97年10月9 日，以原告於同年9 月29
    日服勤時在中華南海路口站與乘客王相飛發生糾紛，原告違
    反被告所定工作規則第36條第1 項第3 款、勞動基準法（下
    稱勞基法）第12條第1 項第4 款規定為由解僱原告。惟被告
    所定工作規則未曾發放予原告或公告，原告不知有此工作規
    則，且上開事件係王相飛悠遊卡餘額不足又口頭抱怨，並非
    原告先行毆辱王相飛，亦與工作規則第36條第1 項第3 款規
    定不符，被告曾召開二次人評會，從未通知原告到場說明，
    且被告於第一次人評會曾決定對原告為記過處分，原告於上
    開事件發生後已有悔悟，並獲王相飛諒解，尚非情節重大，
    亦與勞基法第12條第1 項第4 款規定不符，被告終止兩造勞
    動契約並無理由。被告非法解僱原告，已違反勞基法第12條
    ，原告已於97年10月24日依同法第14條第1 項第6 款、第2
    項規定發函終止勞動契約。原告終止勞動契約前每月平均薪
    資為43,000元，於被告公司任職9 年9 個月，爰依勞基法第
    14條第4 項準用第17條規定請求被告給付資遣費費419,250
    元（43,000×9.75=419,250），另依勞基法第16條第3 項規
    定，請求被告給付預告工資43,000元。其次，原告原適用勞
    工退休金舊制，被告違反勞基法第14條規定致原告依法終止
    勞動契約，因而受有按年資原得領取退休金之權益受損害，
    被告依民法第184 條第2 項應賠償原告860,000 元（43,000
    ×20=860,000）。再者，被告公司年終獎金係按2.5 個月底
    薪核發，被告依民法第184 條第2 項應給付原告年終獎金
    27,600元（41,400×2 /3 = 27,600） 等情。並聲明：(一)被
    告應給付原告1,349,850 元（419,250+43,000+860,000+
    27,600=1,349,850）及自起訴狀繕本送達翌日即97年12 月5
    日起至清償日止，按週年利率5%計算之利息；(二)願供擔保請
    准宣告假執行。
二、被告則以：原告駕駛被告公司671 線客運公車，於97年9 月
    29日下午6 時40分許在泉州街站，因乘客王相飛敬老卡內無
    餘額款項，原告大聲斥責，雙方發生言語衝突，有位年輕人
    代王相飛投下10元，王相飛即下車，原告竟離開駕駛座追下
    車用力推打王相飛2 次，王相飛因而跌倒，經路人將王相飛
    扶起，原告仍用腳踢王相飛，王相飛當時高齡84歲，豈堪原
    告如此暴力，幸被告立即派員慰問，始免事態擴大。原告違
    反勞動契約及工作規則第36條第3 款且情節重大，被告依勞
    基法第12條第4 款於97年10月9 日終止勞動契約，並無違誤
    ，原告本件請求均無理由等語，資為抗辯。並聲明：(一)原告
    之訴及假執行之聲請均駁回；(二)如受不利判決，願供擔保請
    准宣告免為假執行。
三、兩造不爭執之事實：
  (一)原告自87年12月31日起受僱被告公司擔任駕駛。
  (二)原告駕駛被告公司671 線客運公車，於97年9 月29日下午6
    、7 時許在中華路、南海路口泉州街站與時年84歲之乘客王
    相飛發生口角及肢體糾紛，王相飛因而跌倒。
  (三)被告於97年10月9 日以原告違反被告工作規則第36條第1 項
    第3 款、勞基法第12條第1 項第4 款規定解僱原告。
  (四)原告於97年10月24日以台北市府郵局第775 號存證信函向被
    告終止勞動契約，被告於97年10月27日收受。
四、本件爭點及本院判斷：
  (一)被告依勞基法第12條第4 款終止勞動契約，有無理由？
  1.按在僱傭關係中，契約雙方之權利義務，並不全以勞基法第
    70條訂定之工作規則為必要，此觀之勞動基準法第12條第1
    項第4 款，將違反勞動契約情節重大者及違反工作規則情節
    重大者併列為得不經預告終止契約之情形甚明。是勞工如有
    違反勞動契約情節重大之行為，無論其行為是否受工作規則
    之規範，雇主均得依上開勞基法規定，不經預告終止其勞動
    契約。
  2.本件被告以專營臺北市公共車為業，有其公司登記資料在卷
    可稽（見勞訴字卷第81頁），原告受僱為被告駕駛公車載客
    ，其待客表現直接影響被告服務品質之評價，自應忠誠維護
    原告商譽，負有不得對乘客實施暴行之義務，此為原告勞動
    契約之內涵，不因未明定於工作規則而影響。
  3.原告於97年9 月29日下午駕駛671 線公車，僅因84歲乘客王
    相飛持用之敬老卡內無餘額款項，即悖慢相待，致雙方發生
    言語衝突。王相飛下車後，原告復離開駕駛座，下車與之繼
    續爭執，並施以暴行，將之推倒在地等事實，業經本院勘驗
    當日拍得影片明確，有勘驗筆錄在卷可稽。以王相飛之年紀
    老邁，身形薄弱，搭乘公車理應倍受禮遇，始符倫常基本價
    值，乃原告卻公然對王相飛施暴，造成欺凌老弱之社會觀感
    ，不但有違倫理秩序，對被告商譽造成極負面之評價，自屬
    違反勞動契約情節重大。至於原告在此事件發生前之工作表
    現如何優良，此事件後如何悔悟，均無從抹滅其上開重大違
    反勞動契約之事實。被告依勞基法第12條第1 項第4 款逕行
    終止原告之勞動契約，自屬有理由。
  (二)原告依勞基法第14條第1 項第6 款終止勞動契約，有無理由
    ？
    查被告依勞基法第12條第1 項第4 款規定終止原告之勞動契
    約，為合法有據，已如前述。被告自無違反勞工法令致原告
    受損害之事由。是原告依勞基法第14條第1 項第6 款規定對
    被告終止勞動契約，並無理由。
  (三)原告依勞基法第14條第4 項準用第17條請求被告給付資遣費
    ，有無理由？
    按得依勞基法第14條第4 項準用第17條規定請求雇主給付資
    遣費者，以勞工依勞基法第14條規定終止勞動契約為有理由
    者為限，此觀該條規定甚明。原告依勞基法第14條第1 項第
    6 款終止勞動契約既無理由，其依上開規定請求被告給付資
    遣費，自亦無理由。
  (四)原告依勞基法第16條第3 項請求被告給付預告工資，有無理
    由？
    按得依勞基法第16條第3 項請求雇主給付預告工資者，以雇
    主依勞基法第11條或第13條但書規定終止勞動契約者為限，
    此觀該條規定甚明。查被告係依勞基法第12條第1 項第4 款
    規定終止原告之勞動契約，自無依同法第16條第3 項給付原
    告預告期間工資之義務，是原告請求被告給付預告期間工資
    並無理由。
  (五)原告依民法第184 條第2 項請求被告賠償原告退休金及年終
    獎金，有無理由？
    按民法第184 條第2 項規定：「違反保護他人之法律，致生
    損害於他人者，負賠償責任。但能證明其行為無過失者，不
    在此限。」據此規定請求損害賠償，須加害人有違反保護他
    人法律之行為，始足當之。本件被告依勞基法第12條第1 項
    第4 款規定終止原告之勞動契約，合法有據已如前述，自無
    原告所指違反保護他人法律之行為，則原告依上開民法規定
    請求被告損害賠償，即無理由。
五、綜上所述，原告有違反勞動契約情節重大情事，被告據以依
    勞基法第12條第1 項第4 款規定終止原告之勞動契約，並無
    不合。原告以前詞訴請被告給付遣費費419,250 元及預告期
    間工資43,000元，並賠償原得領取退休金之權益860,000 元
    暨年終獎金27,600元，均無理由。從而，原告求為如其聲明
    所示之判決，自不應准許。原告既受敗訴之判決，其假執行
    之聲請亦失所附麗，應併予駁回。
六、兩造其餘攻擊防禦方法及未經援用之證據，經本院斟酌後，
    認為均不足以影響本判決之結果，自無逐一詳予論駁之必要
    ，併此敘明。
七、據上論斷，本件原告之訴為無理由，依民事訴訟法第78條判
    決如主文。
中    華    民    國    98    年    7     月    31    日
                        勞工法庭  法  官  黃明發
以上正本係照原本作成
如對本判決上訴，須於判決送達後20日內向本院提出上訴狀
中    華    民    國    98    年    7     月    31    日
                                  書記官  陳怡如


司法院資訊處製作；財團法人民間司法改革基金會備份。
